臺灣高等法院民事判決
111年度上易字第822號
上  訴  人  趙越華
被  上訴人  滙豐(台灣)商業銀行股份有限公司
法定代理人  陳紹宗
訴訟代理人  顏國政
上列當事人間請求清償債務事件，上訴人對於中華民國111年4月
27日臺灣基隆地方法院第一審判決（111年度訴字第24號），提
起上訴，本院於111年8月23日言詞辯論終結，判決如下：
    主      文
上訴駁回。
第二審訴訟費用由上訴人負擔。
    事實及理由
一、被上訴人法定代理人變更為陳紹宗，有卷附公司變更登記表
    足參（見本院卷第59頁），陳紹宗於民國111年7月29日具狀
    聲明承受訴訟（見本院卷第57頁），依民事訴訟法第175條
    第1項規定，核無不合，爰改列陳紹宗為被上訴人法定代理
    人。
二、被上訴人主張：上訴人於94年5月14日與訴外人香港上海滙
    豐銀行在台分行（下稱原債權人）訂立信用貸款契約 ，向
    原債權人申請信用貸款新臺幣（下同）80萬元（下稱系爭借
    款），並選擇80萬元自動轉換為循環動用個人信用貸款之額
    度，由原債權人核發現金卡供上訴人使用，約定還款方式為
    每月1期按週年利率10.15%本息攤還（下稱系爭契約）。上
    訴人自96年4月10日起未再清償分文，全部債務均視為到期
    ，迄至同年11月24日止積欠原債權人本金79萬3,143元、利
    息3,225元及違約金5,288元合計80萬1,656元（下稱系爭債
    權）。伊於99年5月1日經原債權人依企業併購有關分割規定
    ，受讓取得系爭債權，並經公告在案。爰依債權讓與、系爭
    契約約定，求為判命上訴人給付79萬8,431元，及其中79萬3
    ,143元自105年9月4日起至清償日止，按週年利率9.6%計算
    之利息等語（未繫屬本院部分，不另贅述）。
三、上訴人則以：伊與原借權人訂立信用貸款契約，向原債權人
    借款80萬元，約定借款期間為5年，按月依週年利率9.6%平
    均攤還本息，並非現金卡契約。伊自95年6月13日起即未按
    期清償，全部債務均視為到期，被上訴人遲至110年9月3日
    提起本件請求，其請求權已罹於時效消滅，伊拒絕給付等語
    ，資為抗辯。
四、原審為上訴人一部勝訴、一部敗訴之判決，即判命上訴人給
    付被上訴人給付79萬8,431元，及其中79萬3,143元自105年9
    月4日起至清償日止，按週年利率9.6%計算之利息，上訴人
    就其敗訴部分提起上訴，其上訴聲明：㈠原判決不利於上訴
    人部分廢棄。㈡上開廢棄部分，被上訴人在第一審之訴駁回
    。上訴人答辯聲明：上訴駁回。
五、被上訴人主張上訴人與原債權人訂立系爭契約，向原債權人
    借款80萬元，至96年11月24日止積欠本金79萬3,143元、違
    約金5,288元。被上訴人於99年5月1日因企業分割自原債權
    人受讓系爭債權等情，業據其提出信用貸款契約書、對帳單
    、行政院金融監督管理委員會核准函令、經濟日報公告為證
    （見原審卷第18、53至57、75至136頁），且為上訴人所不
    爭執（見原審卷第143、145頁），堪信為真。本件應審酌者
    厥為：系爭債權請求權是否罹於時效消滅？
六、本院之判斷：
　㈠按請求權，因15年間不行使而消滅。又消滅時效，自請求權
    可行使時起算；時效完成後，債務人得拒絕給付。為民法第
    125條前段、第128條、第144條第1項所明定。
　㈡查上訴人自認與原債權人簽立信用貸款契約（見本院卷第66
    頁）。而系爭契約第1條第1項關於信用貸款種類、年限及金
    額之約定部分同時勾選：☑本息平均償還及☑循環動用。其中
    本息平均攤還部分約定：年限為5年，捌拾萬元。循環動用
    部分約定：年限為1年，自原債權人核准額度之當日起為期
    一年。屆期如雙方未以書面表示不另立約之事實，即視同雙
    方同意以同一內容續予展期一年，無須另行換約，其後每年
    契約屆期時亦同。合併貸款金額共計80萬元。第2項、第3項
    約定：貸款總類為循環動用信用貸款時，上訴人於所約定之
    帳戶辦理取款、轉帳或是委託貴行代付各項應付款項，得於
    本信用貸款約定期間內存入金額以沖還所支用之款項。若該
    帳戶之存款餘額不足時，原債權人得於約定貸款額度內，就
    不足之款項以電腦自動辦理撥貸，上訴人承認由電腦自動撥
    貸之款項，即為向原借權人借貸之金額。並由原債權人建立
    透支額度於該行帳戶（見原審卷第18頁）。又系爭契約第8
    條第2款有關第1條合併貸款金額內，將已清償之本息平均個
    人信用貸款金額，轉換為循環動用個人信用貸款之額度約定
    部分，則勾選立約人於訂立本契約時，同意將其嗣後所清償
    之本息平均攤還個人信用貸款金額，自動轉換為動用個人信
    用貸款之額度，有卷附信用貸款約定書足參（見原審卷第18
    頁）。
　㈢上訴人在原債權人銀行開設第000-000000-000號（下稱000帳
    戶）、000-000000-000號（下稱000帳戶）兩活期帳戶，依9
    4年5月14日至同年6月13日之對帳單（下均以對帳期間始日
    之月份代之）顯示，000帳戶94年5月份之額度為80萬元，00
    0帳戶之餘額則為8元。399帳戶自94年6月份起開始動用信用
    額度，自94年6月至95年5月止各月累計動用之額度分別為20
    萬1,103元、22萬8,642元、77萬7,559元、73萬3,062元、76
    萬3,083元、50萬0,079元、60萬7,812元、68萬7,539元、77
    萬5,828元、75萬1,583元、76萬7,768元，其每月可動用之
    餘額隨清償金額增加，亦有卷附對帳單足參（見原審卷第75
    至98頁），此核與系爭契約第8條第2款約定上訴人嗣後所清
    償之本息平均攤還個人信用貸款金額，自動轉換為動用個人
    信用貸款額度約定相符。又上訴人自承實際操作方式為現金
    卡，確有拿到一張現金卡，用現金卡提款、還款等語（見原
    審卷第67頁）。足見系爭借款之清償及操作方式，係採貸款
    總額循環動用個人信用貸款額度，由上訴人以現金卡在000
    帳戶80萬元額度範圍內借款、還款，並非採借款年限5年，
    本息平均攤還方式為之。
　㈣95年5月份至同年7份月上訴人自000帳戶尚餘之授信額度借款
    轉至000帳戶，至同年6月27日止已動用之授信額度為79萬9,
    968元；95年7月份至同年11月份均先有款項存入000帳戶，
    於同日自000帳戶轉入同額之款項轉至000帳戶，故已動用授
    信額度並未因此變動，均維持在79萬9,968元不變，有對帳
    單足佐（見原審卷第100至112頁）。95年10月份上訴人應繳
    最低金額7,119元未繳納，同年11月份對帳單始初次出現逾
    期繳納金額7,119元，應繳總金額為2萬9,569元，且自該月
    份起至96年1月份之對帳單均有逾期繳納金額及請立即繳款
    之記載，累計至96年2月12日應繳金額為3萬5,359元，當期
    存入4萬元至現金卡還款專戶000-000000000號帳戶，最後一
    次清償日為96年4月9日，清償金額為1萬9,700元等情，亦有
    對帳單足佐（見原審卷第112至122頁）。堪認上訴人自95年
    11月份始逾期未清償同年10份之款項，且於經原債權人催繳
    後亦有清償。至於帳戶內之款項究係上訴人主動存入或原債
    權人以電腦自動辦理撥貸，均符合上開㈡之約定，故上訴人
    辯稱其自95年4月至6月起未依約清償，原債權人亦不再執行
    本息攤還，系爭借款於95年4月或6月全部屆清償期，其000
    及000帳戶在此之後所為存入、支出均係其個人進行之私人
    轉帳，無清償或動用信用額度之意思云云，並不可採。
  ㈤系爭契約第6條第1項第1款、第2項第1款約定，上訴人任一宗
    債務不依約清償或攤還本金時；任何一宗債務不依約給付利
    息、費用或其他餘本金外之其他應付款項時，經原債權人事
    先以合理期間通知或催告後，得減少授信額度、縮短授信期
    間或視為全部到期（見原法院卷第18頁）。上訴人95年10月
    份應繳款項逾期未繳，原債權人於同年11月份之對帳單載明
    逾期未繳款項及立即繳納，僅具催繳性質，非謂原債權人自
    斯時起即得請求清償全部借款。況縱令原債權人斯時起即得
    請求，算至110年11月13日始屆滿15年，則被上訴人於110年
    9月3日提起本件請求（見原審卷第13頁），請求權並未罹於
    時效消滅，上訴人以請求權罹於時效消滅為由，拒絕給付，
    即無理由。故被上訴人請求上訴人給付本金79萬3,143元、
    違約金5,288元，及其中79萬3,143元自起訴前5年即105年9
    月4日起至清償日止，按週年利率9.6%計算之利息，即屬有
    據。
七、綜上所述，被上訴人依債權讓與、系爭契約約定，請求上訴
    人給付79萬8,431元，及其中79萬3,143元自105年9月4日起
    至清償日止，按週年利率9.6%計算之利息，為有理由，應予
    准許。原審就該部分為上訴人敗訴之判決，理由雖有不同 
    ，惟結果並無二致，仍應予以維持。上訴意旨指摘原判決該
    部分不當，求予廢棄改判，為無理由，應予駁回。
八、本件事證已臻明確，兩造其餘之攻擊或防禦方法及所用之證
    據，經本院斟酌後，認為均不足以影響本判決之結果，爰不
    逐一論列，併此敘明。
九、據上論結，本件上訴為無理由，依民事訴訟法第449條第2項
    、第78條，判決如主文。
中　　華　　民　　國　　111 　年　　9 　　月　　6 　　日
                    民事第三庭    
                        審判長法  官  王怡雯
                              法  官  王育珍
                              法  官  吳素勤
正本係照原本作成。
不得上訴。
中　　華　　民　　國　　111 　年　　9 　　月　　7 　　日
　　　　　　　　　    　　　　書記官  林敬傑